臺灣臺中地方法院民事裁定　　　　96年度抗字第238號
抗　告　人　長億實業股份有限公司
法定代理人　乙○○
訴訟代理人　陳益軒律師
相　對　人　甲○○
上列當事人間請求返還土地事件，抗告人對於民國96年6月29日
本院台中簡易庭所為之民事裁定（96年度中簡字第4436號）提起
抗告，本院裁定如下：
    主    文
抗告駁回。
抗告費用由抗告人負擔。
    理      由
一、抗告意旨略以：抗告人係因兩造間租賃契約期滿，而請求相
    對人返還土地，是依民事訴訟法第77條之9規定應以租賃存
    續期間5個月 (即96年1月1日起至同年5月31日止)之租金總
    額450,000元 (每月租金90,000元)為訴訟標的價額核定之基
    礎，然原審裁定卻以租賃關係已消滅為原因，而認訴訟標的
    價額應以租賃物價額為準，命抗告人補繳裁判費，於法顯有
    不當，爰提起抗告請求廢棄原裁定云云。
二、按因租賃權涉訟，其租賃定有期間者，以權利存續期間之租
    金總額為準；其租金總額超過租賃物之價額者，以租賃物之
    價額為準；未定期間者，動產以2個月租金之總額為準，不
    動產以2期租金之總額為準，民事訴訟法第77條之9定有明文
    ，次按民事訴訟法第77條之9所謂因租賃權涉訟，係指以租
    賃權為訴訟標的之訴訟而言，其以租賃關係已經終止為原因
    ，請求返還租賃物之訴，係以租賃物返還請求權為訴訟標的
    ，非以租賃權為訴訟標的，其訴訟標的之價額，應以租賃物
    之價額為準；出租人對於承租人之租賃物返還請求權，係以
    該物永久的占有之回復為標的，以此項請求權為訴訟標的時
    ，其價額應以該物之價額為準（最高法院32年抗字第765 號
    、73年台抗字第297號判例意旨參照，上開判例雖係在民事
    訴訟費用法廢止前作成，但法條結構並無不同，仍可資參考
    ）。經查，本件抗告人與相對人間因返還土地事件，抗告人
    於原審民事起訴狀第一項訴之聲明係本於租賃物 (土地) 返
    還請求權對相對人為請求，揆諸前揭條文及判例意旨，其價
    額自應以所請求返還土地之價額為準。而本件原審認定抗告
    人以租賃關係已消滅為原因，提起返還租賃物之訴，係以租
    賃物返還請求權為訴訟標的，則訴訟標的之價額應以租賃物
    之價額為準，而核其訴訟標的價額為269,309,090元，應徵
    第一審裁判費2,195,687元，扣除原告前繳裁判費4,850元，
    尚應補繳2,190,837元，原審以此計算抗告人之第一審裁判
    費，並無違誤，從而，抗告人主張原審裁判費應按租賃存續
    期間之租金總額計算，顯屬誤會，抗告人提起本件抗告請求
    廢棄原裁定，為無理由，應予駁回。
三、依民事訴訟法第436條之1第3項、第495條之1第1項、第449
    條第1項、第490條第1項、第95條、第78條，裁定如主文。
中　　華　　民　　國　　96　　年　　7　　 月　　31　　日
                  民事第二庭審判長  法  官  許冰芬
                                    法  官  劉正中
                                    法  官  陳春長
正本係照原本作成。
如不服本裁定，僅得以適用法規顯有錯誤為理由，於收受本裁定
正本送達後10日內，向本院提出再抗告狀，（須附繕本一份及繳
納再抗告裁判費新台幣1,000元），經本院許可後始可再抗告。
中　　華　　民　　國　　96　　年　　7　　 月　　31　　日
                                     書記官
